臺灣高雄地方法院交通事件裁定　　　　100年度交聲字第241號
原處分機關　交通部公路總局高雄區監理所
異　議　人　吳佳蓉
上列異議人即受處分人因違反道路交通管理處罰條例案件，對於
交通部公路總局高雄區監理所民國100 年1 月12日所為之處分（
原處分案號：高監營裁字第裁80-B00000000號），聲明異議，本
院裁定如下：
    主  文
異議駁回。
    理  由
一、異議意旨略以：異議人即受處分人吳佳蓉固為車牌號碼857-
    HHW 號重型機車（下稱前開甲車）之車主，且曾於民國99年
    8 月1 日5 時10分許，由友人陳主恩以前開甲車搭載，並夥
    同分別兩兩共乘車牌號碼057-JWL 、307-EEU 號機車（下分
    別稱前開乙、丙車）之另4 位友人，一起行經高雄市（下同
    ，略）五福路一帶。惟異議人一行6 人斯時乃係適巧相約同
    往西子灣享用早餐，並在行經大立百貨公司前方時，因發現
    有輛自用小客車緊跟在後，憶及曾有友人因此遭追撞，一時
    害怕，才會有後續之騎乘機車連續闖紅燈、逆向行駛等違規
    行為，異議人一行6 人前述之違規騎車行為，純粹是出於保
    護自身安全而為，並非故意違法所致，且本案經偵查後，檢
    察官已就異議人及陳主恩所涉刑法第185 條第1 項之以他法
    致生陸路往來危險罪嫌，為不起訴處分確定，詎原處分機關
    竟猶認前開甲、乙、丙3 車具有二輛以上汽車共同在道路上
    競駛之違規行為，並依道路交通管理處罰條例第43條第4 項
    規定，裁罰前開甲車之車主即異議人應吊扣前開甲車之牌照
    3 個月，異議人自難甘服，爰依法聲明異議等語。
二、按二輛以上之汽車（含機器腳踏車，下同）共同在道路上以
    危險方式駕車，處汽車駕駛人新臺幣3 萬元以上9 萬元以下
    罰鍰，並吊銷其駕駛執照；汽車駕駛人有前項行為者，並吊
    扣該汽車牌照3 個月，道路交通管理處罰條例第43條第3、4
    項分別定有明文。又前述關於吊扣汽車牌照之規定，如在汽
    車駕駛人與汽車所有人同一之情形，汽車駕駛人除應接受罰
    鍰處罰外，並應受吊扣汽車牌照3 個月之處分，固不待言，
    惟若汽車駕駛人與汽車所有人非同一時，則該汽車所有人是
    否仍為受罰主體即生疑義，然：(一)就法條文義解釋而言，所
    謂「吊扣『該』汽車牌照」，自係指「該危險駕駛之汽車牌
    照」，而汽車駕駛人非必為汽車所有人，尚屬一般社會常態
    ，條文既非明定「吊扣該駕駛人所有之汽車牌照」，則不問
    汽車駕駛人與汽車所有人是否為同一人，自均應加以處罰；
    (二)另由同條第4 項後段規定「經受吊扣牌照之汽車『再次提
    供』為違反第1 項第1 款或前項行為者，沒入該汽車」進行
    體系上之觀察，益徵本條項汽車所有人不以與汽車駕駛人為
    同一人為限，否則即無「提供」或「再次提供」之可言；(三)
    末自立法意旨觀之，汽車駕駛人有危險駕車行為，嚴重危害
    道路交通安全，甚且可能涉及刑法公共危險罪責，情節非輕
    ，是除對汽車駕駛人處以高額罰鍰並當場禁止其駕駛外，另
    應吊扣該危險駕駛車輛之汽車牌照3 個月，以此雙重保險方
    式，督促汽車所有人勿輕易提供車輛予可能危險駕駛之人，
    藉以遏止嚴重違規，確保公眾生命、身體、財產之安全。準
    此，本院因認道路交通管理處罰條例第43條第4 項關於吊扣
    汽車牌照等處罰，並不以汽車駕駛人與汽車所有人係同一人
    為限，縱汽車所有人另有其人，仍應為本條項所規範之受罰
    主體。惟按行政罰法第7 條亦規定：「違反行政法上義務之
    行為非出於故意或過失者，不予處罰」等語明確，而於援引
    道路交通管理處罰條例第43條第4 項對汽車所有人科罰時，
    自不能排除行政罰法第7 條規定之適用，是故汽車所有人自
    仍得經由舉證證明其無故意及過失而免罰，合先指明（臺灣
    高等法院暨所屬法院98年11月11日98年法律座談會刑事類提
    案第21號研討結果同此意旨）。
三、經查：
  (一)員警於99年8 月1 日5 時左右，在高雄市政府警察局新興分
    局轄區內查獲有三、四十部機車集體飆車之情事，乃先予沖
    散後，再巡邏轄內大小道路擬予追緝，進而於中華、五福路
    口發現疑為飆車車隊之甲、乙、丙3 部機車，乃在後跟隨查
    看有無違規行為，詎甲、乙、丙3 部機車旋先在五福、文武
    路口（即大立百貨公司前）闖紅燈，繼又在五福、自強路口
    闖紅燈迴轉並再度於五福、文武路口闖紅燈後，改沿中華路
    以每小時60公里之時速往南行駛至中華、青年路口，再改沿
    青年路往西方向行駛，其中丙車隨即轉入小巷道中失去蹤影
    ，甲、乙兩車則以每小時約80公里之時速，占據青年路快車
    道中線位置行駛並於青年、文武路口闖紅燈，復逆向行駛左
    轉入自強路續沿自強路逆向行駛，再於自強、苓雅路口闖紅
    燈轉入苓雅路逃逸等情，業經執勤員警薛又仁於本院中證述
    明確（本院卷第13-15 頁），且核與警卷所附之蒐證影帶翻
    拍照片（警卷第9 頁）、路線圖（警卷第10頁）相符，而異
    議人對於斯時前開甲、乙、丙3 車具有連續闖越紅燈、行駛
    在道路中線位置甚且逆向行駛等違規駕駛行為亦不爭執（本
    院卷第15-16 頁），從而前開甲、乙、丙3 部機車於99年8
    月1 日5 時許，先連續在五福、文武路口及五福、自強路口
    闖紅燈，且又立即迴轉再度於五福、文武路口闖紅燈，之後
    改沿中華路以每小時60公里之時速往南疾駛至中華、青年路
    口，再改沿青年路往西方向行駛後，丙車即轉入小巷道中失
    去蹤影，至於甲、乙車則猶以每小時約80公里之疾速，占據
    青年路快車道中線位置行駛，並於青年、文武路口闖紅燈，
    進而逆向行駛左轉入自強路再續沿自強路逆向行駛，而於自
    強、苓雅路口闖紅燈等2 部以上機車共同危險駕車之違規行
    為，自堪認定。又前開甲車於違規之際係由陳主恩騎乘，異
    議人乃乘坐在後座，分據陳主恩、異議人於99年9 月7 日警
    詢時陳明在卷（警卷第2 、5 頁）且互核相符，亦堪明認，
    則異議人對於前開甲車之違規行為當無由諉為不知，更無所
    謂已善盡對汽車駕駛人之監督，而得解免自己故意、過失責
    任可言。
  (二)常人不會徒因後方偶有車輛跟隨，即遽認該車有自後衝撞自
    己之惡意，況甲、乙、丙3 車於發現後方有車輛跟隨後，旋
    即180 度迴轉，顯然刻意改朝向渠等所指之跟隨車輛（即員
    警所駕駛之蒐證車輛）迎面駛去，益徵渠等有意挑釁，斷非
    畏懼後方車輛恐對己不利而予規避，是故異議人及陳主恩雖
    一致辯稱：闖紅燈、騎駛在中線甚或逆向行駛等違規駕駛行
    為，均是避免遭後車惡意追撞之正常反應云云，俱係事後飾
    卸之詞，無足採信。
四、綜上所述，異議人所有之前開甲車，於99年8 月1 日5 時許
    ，確曾先與前開乙、丙車共同連續在五福、文武路口及五福
    、自強路口闖紅燈，且又立即迴轉再度於五福、文武路口闖
    紅燈，之後改沿中華路以每小時60公里之時速往南疾駛至中
    華、青年路口；繼又與前開乙車以每小時約80公里之疾速，
    占據青年路快車道中線位置行駛，並於青年、文武路口闖紅
    燈，進而逆向行駛左轉入自強路再續沿自強路逆向行駛，而
    於自強、苓雅路口闖紅燈，而具二輛以上之汽車共同在道路
    上以危險方式駕車之違規甚明，從而原處分機關依道路交通
    管理處罰條例第43條第4 項裁罰異議人應吊扣前開甲車之牌
    照3 個月，經核並無違誤，異議人之聲明異議屬無理由，應
    予駁回。
據上論斷，應依道路交通事件處理辦法第18條，裁定如主文。
中    華    民    國   100    年    4     月    6     日
                  交通法庭    法  官  莊珮吟
以上正本證明與原本無異。
如不服本裁定應於送達後5日內向本院提出抗告狀。
中    華    民    國   100    年    4     月    6     日
                              書記官  鍾淑美